臺灣士林地方法院刑事判決　　　　　　　96年度易字第1566號
公　訴　人　臺灣士林地方法院檢察署檢察官
被　　　告　甲○○
上列被告因恐嚇取財案件，經檢察官提起公訴（96年度偵字第84
68號），本院判決如下：
    主  文
甲○○幫助意圖為自己不法之所有，以恐嚇使人將本人之物交付
，處有期徒刑捌月，減為有期徒刑肆月，如易科罰金以新臺幣壹
仟元折算壹日。
    事  實
一、甲○○明知將自己帳戶供作他人使用成為人頭帳戶，依一般
    社會生活之通常經驗，本可得預見其交付存摺等帳戶資料可
    能幫助不法犯罪集團掩飾或隱匿犯罪所得之財物，致使被害
    人及警方追查無門之情況下，仍不違背其本意，基於幫助他
    人恐嚇取財之未必故意，於民國96年2 月初某日，在不詳地
    點，將其先前於91年10月30日，在彰化縣員林鎮○○路38巷
    52弄13號臺中商業銀行（下稱臺中商銀）申請設立之帳號00
    0000000000號帳戶之存摺、金融卡、印章及密碼交付給姓名
    年籍不詳之成年人，幫助以該人為成員之恐嚇集團進行恐嚇
    取財之不法行為。96年2 月6 日上午10時許，乙○○所有車
    牌號碼5288-GT 號自用小客車，在臺北市大同區○○○路22
    5 巷3 弄14號地下室停車場遭竊，該恐嚇集團成員於同年2
    月6 日下午6 時許，撥打電話予位於臺北市○○○路捷運站
    後某餐廳之乙○○，恫稱：失竊車輛在伊手中，若想取回需
    先付款50萬元，不匯款就不還車等語，致乙○○心生恐懼，
    與對方協商同意以20萬元解決，而乙○○應分2 次付款，先
    付10萬元，餘款於取車後再行支付。嗣乙○○先於同年月13
    日下午3 時20分許，前往臺北市大同區○○○路210 號大眾
    商業銀行大同分行匯款10萬元至該恐嚇集團所指定之甲○○
    所設上揭臺中商銀帳戶內，經通知於桃園縣龍潭鄉敏盛醫院
    停車場取得上開自用小客車，因乙○○心中仍受上開恐嚇行
    為影響，為免生命及身體受傷害，乃依其原約定，再於同年
    月14日下午3 時30分許，匯款10萬元至甲○○所設上揭臺中
    商銀帳戶內，上開款項隨即均為該恐嚇集團提領一空。而乙
    ○○乃報警循線查獲。
二、案經臺北市政府警察局大同分局報告臺灣士林地方法院檢察
    署檢察官偵查起訴。
    理  由
一、訊之被告甲○○矢口否認有上開提供其所設立臺中商銀帳戶
    提存工具予恐嚇集團為上開恐嚇取財犯罪之犯行，辯稱：「
    我沒有拿我臺中商業銀行的帳戶給別人，95年我搬家時，帳
    戶不見，95年底，我才發現存摺不見了，當初發現遺失時，
    我想裡面沒有錢，就沒有去報遺失，直到96年年初，警察通
    知我，說我的帳戶被人利用了。這個帳戶是存錢用，我會將
    我旅行社給的薪資支票存進去，現在我還在作旅行社，我的
    工作是作業績，現在的收入沒有像以前那樣，現在的薪資都
    存在中國信託銀行，95年12月以後，因為我有信用卡卡債，
    如果把薪資存進去，就會被扣掉，所以我現在都用我妹妹的
    帳戶。我沒有賣帳戶。我不知道為什麼詐騙集團用的機號，
    跟我之前提款用的機號一樣，我不是詐騙集團，我也很無辜
    。」云云。經查：
  (一)上開時、地被害人乙○○遭竊取上開自用小客車而再受恐嚇
    交付20萬元予恐嚇集團，並為該集團提領完畢之事實，業據
    證人乙○○於本院審理中結證綦詳，並有贓物認領保管單1
    紙（參見偵查卷第19頁）、臺中商銀96年5 月11日中業管字
    第09607005776 號函及所附被告開戶及交易明細資料1 份（
    參見偵查卷第20至23頁）、桃園縣政府警察局車輛尋獲電腦
    輸入單、車輛車牌失竊作業- 查獲車輛認可資料2 紙（參見
    偵查卷第24至25頁）在卷可查，應甚明確，而堪認定。
  (二)被告雖迭次辯稱：95年5 、6 月伊有搬家，95年12月，伊因
    找護照而發現臺中商銀之存摺不見，伊想裡面沒有錢，就沒
    有去報遺失，該帳戶是伊比較常使用之帳戶，直到96年年初
    ，警察通知，才知該帳戶被利用，而伊係將臺中商銀之存摺
    、提款卡及印章均放在一起，密碼寫在存摺最後一頁，均遺
    失了云云。然查，依卷附被告於臺中商銀所設上開帳戶之交
    易明細以觀（參見偵查卷第23頁），及參以被告於本院審理
    中自承其因卡債，錢存入該帳戶會遭銀行扣款，於95年1 月
    4 日已將存款提領一空未再使用該帳戶等情（參見本院卷第
    33頁），該帳戶於95年1 月4 日之餘額確為0 元，至95年12
    月21日仍未有變動，直至96年2 月13日被害人乙○○遭恐嚇
    匯款始有存款匯入。則如被告所辯其較常使用之臺中商銀帳
    戶提存工具之存摺、提款卡、印章及密碼於95年12月間發現
    遺失，其中印章應可認為係被告主要之印鑑章，如遭人盜用
    會產生很多法律責任問題，何以其於知悉遺失後，未向警方
    報案？顯有可疑。又依被告於本院審理中所辯：臺中商銀之
    存摺都放在床頭櫃，伊搬家是請搬家公司，共有4 、5 個人
    來搬，花了2 、3 千元，伊男性朋友幫伊整理東西，伊床頭
    櫃內的東西沒有拿出來，搬家公司來時伊才將床頭櫃用膠帶
    貼起來，整個床頭櫃連裡面物品一起搬走等語（參見本院卷
    第32至33頁），則系爭臺中商銀之存摺、提款卡、印章應無
    遺失之機會，且縱使該等提存工具係於95年5 、6 月搬家時
    遭竊，因該帳戶內已無餘款，臨時起意行竊之人有何動機行
    竊該帳戶之提存工具？且該行竊之人何以安心自95年5 、6
    月竊得後延至96年2 月6 日始使用該帳戶，而不擔心該帳戶
    可能遭致掛失止付，無法取得恐嚇所得之金錢？在在與常情
    不符，是被告所辯尚難採信，足認被告所設上開臺中商銀帳
    戶之存摺、提款卡及印章應係被告自行同意提供予恐嚇集團
    使用，且提供之時間應係96年2 月6 日以前數日之96年2 月
    初某日，堪以認定。
二、按金融存款帳戶，係作為存戶個人財產保管之用，與存戶之
    存摺、提款卡及密碼相結合，其專屬性、私密性甚高，除非
    本人或與本人具密切之關係者，難認有何理由可自由流通使
    用該存摺、提款卡及密碼，而一般人亦均應有妥為保管存摺
    、提款卡及密碼，以防止被他人冒用之認識，縱有特殊情況
    偶有將存摺、提款卡及密碼交付他人之需，亦必深入瞭解其
    用途後再行提供使用，此為吾人日常生活經驗與事理；且觀
    諸現今社會上，竊車後恐嚇贖車者蒐購人頭帳戶，持以作為
    恐嚇取財犯罪所得掩飾之用，常有所聞，出借帳戶予非親非
    故之人，受讓人可能係為從事恐嚇贖車犯罪，已屬人盡皆知
    之事，本件被告既於96年2 月6 日以前之96年2 月初某日，
    提供其所設上開臺中商銀帳戶之存摺、提款卡及印章予不熟
    識之人，如上所述，其應可預見該帳戶恐將被利用作為恐嚇
    取財犯罪使用，竟仍將該帳戶之存摺、提款卡、密碼及印章
    等提領工具交付予不熟識之人，供恐嚇集團作為上開恐嚇取
    財犯罪使用，顯不違反其本意，其幫助他人犯恐嚇取財罪之
    不確定故意至明，則被告幫助恐嚇取財之犯行堪以認定。
三、核被告所為，係犯刑法第346 條第1 項之恐嚇取財罪。被告
    對恐嚇取財正犯提供帳戶資以助力，但並未參與恐嚇取財犯
    罪之實行，應屬幫助他人實行犯罪行為，為幫助犯，乃依刑
    法第30條第2 項之規定減輕其刑。又上開恐嚇取財集團以恐
    嚇取財手法，取得被害人乙○○財物，再行提領一空，應屬
    既遂。再公訴人雖未於起訴書中敘及被害人乙○○於96年2
    月14日匯款10萬元部分，惟該部分與上開起訴書敘及部分，
    有單純一罪關係，應為起訴效力所及，本院自得併為審理，
    附此敘明。爰審酌被告提供銀行帳戶供他人掩飾犯罪所得使
    用，非但增加被害人尋求救濟之困難，造成社會人心不安，
    亦助長恐嚇取財犯罪者之氣焰，使恐嚇取財犯罪者得以順利
    取得恐嚇所得之財物，危害財產交易安全擾亂金融秩序甚鉅
    ，且其事後仍矢口否認等一切情狀，量處如主文所示之刑，
    又被告係於96年4 月24日以前犯本罪，應依中華民國96年罪
    犯減刑第2 條第1 項第3 款之規定減其宣告刑期2 分之1 ，
    並諭知易科罰金之折算標準，以示懲儆。
據上論斷，應依刑事訴訟法第299 條第1 項前段，中華民國96年
罪犯減刑第2 條第1 項第3 款、第7 條、第9 條，刑法第346 條
第1 項、第30條第2 項、第41條第1 項前段，刑法施行法第1 條
之1 第1 項、第2 項前段，判決如主文。
本案經檢察官徐名駒到庭執行職務。
中　　華　　民　　國　　96　　年　　11　　月　　 8　　日
                  刑事第一庭審判長法  官  洪英花
                                  法  官  林清吉
                                  法  官  雷雯華
以上正本證明與原本無異。
如不服本判決，應於收受送達後10日內向本院提出上訴書狀，其
未敘述上訴之理由者並得於提起上訴後20日內向本院補提理由書
（均須按他造當事人之人數附繕本）。
                                  書記官  陳如玲
中　　華　　民　　國　　96　　年　　11　　月　　8 　　日
附錄本案論罪科刑法條之依據:
中華民國刑法第346條
（單純恐嚇罪）
意圖為自己或第三人不法之所有，以恐嚇使人將本人或第三人之
物交付者，處 6 月以上 5 年以下有期徒刑，得併科 1 千元以
下罰金。
以前項方法得財產上不法之利益，或使第三人得之者，亦同。
前二項之未遂犯罰之。
